臺灣高雄地方法院刑事判決　　　　　　　　　　　　　九十年度訴字第一四八六號
　　公　訴　人　臺灣高雄地方法院檢察署檢察官
　　被　　　告　乙○○
　　被　　　告　甲○○
右列被告因違反台灣地區與大陸地區人民關係條例案件，經檢察官提起公訴（九十年
度偵字第七八四七號），本院判決如左：
    主  文
乙○○、甲○○共同連續行使明知為不實之事項，而使公務員登載於職務上所掌之公
文書，足以生損害於公眾，乙○○處有期徒刑月，甲○○累犯，處有期徒刑肆月，
如易科罰金，均以參佰元折算壹日。
    事  實
一、甲○○曾於民國八十二年間因違反肅清煙毒條例、過失致死案件，分別經台灣嘉
    義地方法院及台灣高等法院台南分院判處有期徒刑七月、三年二月確定，並定應
    執行刑三年六月確定，於八十六年六月二十三日假釋期滿而執行完畢。乙○○明
    知甲○○與真實姓名年籍不詳綽號「阿榮」之成年男子，均係從事以假結婚方式
    為掩護，仲介大陸地區人士入境台灣地區之人，竟為抵償積欠甲○○之債款，明
    知自己與大陸女子張倪（未據起訴，業經遣返離台）並無結婚之真意，為使張倪
    得以假結婚手段辦理合法入境手續來台，以每月新台幣（下同）三萬元之代價，
    與甲○○、綽號「阿榮」者及大陸女子張倪，共同基於使公務員登載不實文書以
    行使之概括犯意聯絡，由甲○○及「阿榮」居中安排，乙○○於八十九年六月一
    日前往大陸四川省重慶市，並於同年六月十三日（起訴書誤載為同年月十二日）
    在當地與張倪辦理公證結婚手續，辦妥後取得結婚公證書，乙○○即於當日先行
    返台。嗣乙○○承前概括犯意，明知其與大陸女子張倪間之婚姻欠缺結婚之真意
    ，為無效之婚姻，仍於八十九年六月底某日，持上開不實之結婚公證書等婚姻資
    料，至高雄市苓雅區戶政事務所辦理結婚登記，使承辦公務員將此不實事項登載
    於職務上所掌之戶籍登記簿公文書，足以生損害於戶政機關對結婚登記及戶政管
    理之正確性。另乙○○、甲○○、綽號「阿榮」者及大陸女子張倪承上概括犯意
    ，由「阿榮」委託不知情之嘉義旅行社高雄分公司業務員丙○○（起訴書誤載為
    甲○○持以行使），填具大陸地區人民進入台灣地區旅行證申請書、大陸地區人
    民進入台灣地區保證書，併同根據不實登載之戶籍登記簿所製作之戶籍謄本等資
    料，持以行使向內政部警政署入出境管理局（下簡稱入出境管理局）申請辦理大
    陸配偶張倪來台，使該局承辦公務員不知有偽，據以核發大陸人民張倪之「中華
    民國台灣地區旅行證」而准其入境台灣，於同年八月十九日（起訴書誤載為同年
    月十八日），甲○○帶同張倪以探親名義入境台灣，並持前揭不實結婚探親名義
    核發之旅行證供境管人員查驗而行使之，均足生損害於入出境管理局對於大陸地
    區人民進入台灣地區管理之正確性。嗣乙○○取得二個月酬金共計六萬元抵償積
    欠甲○○之會款債務後，因張倪來台後即由「阿榮」帶往他處（起訴書誤載為由
    甲○○帶往他處），不知去向，經警約談乙○○，依其供述始知上情。
二、案經高雄縣警察局鳳山分局報請台灣高雄地方法院檢察署檢察官偵查起訴。
    理  由
一、右揭犯罪事實，迭據被告乙○○於警、偵訊及本院調查、審理中坦承不諱；而被
    告甲○○固供承有上開介紹乙○○予綽號「阿榮」者聯絡有關至大陸假結婚事宜
    ，並於張倪假結婚後取得探親名義來台時，帶同張倪入境台灣等情，然矢口否認
    有何使公務員登載不實之犯行，辯稱：伊僅介紹乙○○有此門路可賺錢，並介紹
    「阿榮」與乙○○認識，事後相關假結婚及張倪來台入境手續均是乙○○與「阿
    榮」自行聯絡辦理，伊均未參與云云。惟查：上開被告甲○○如何與綽號「阿榮
    」者，以每月三萬元之代價，共同仲介被告乙○○前往大陸地區，與大陸女子張
    倪辦理假結婚，並由乙○○至戶政事務所辦理結婚戶籍登記，「阿榮」委託不知
    情之旅行業者丙○○代辦申請張倪旅行證等相關入境手續，使張倪得以探親名義
    來台，嗣由被告甲○○帶同張倪一同搭機入境，乙○○並已領取二個月酬金共計
    六萬元，用以抵償積欠甲○○之債務等情，已據共同被告乙○○於警、偵訊及本
    院調查、審理中供述綦詳（本院九十年十二月十三日、九十一年一月三日審判筆
    錄），復有被告二人及大陸女子張倪之入出境查詢報表三份、戶籍謄本、大陸地
    區人民進入臺灣地區旅行證申請書、保證書、大陸地區結婚公證書暨財團法人海
    峽交流基金會證明、委託書等各一份在卷可憑。參以被告甲○○亦自承：乙○○
    確有積欠伊會款債務，伊介紹乙○○有此門路可賺錢（指赴大陸與大陸人民假結
    婚），並於入境回台時將張倪一同帶回等情在卷（本院九十年十月二十二日訊問
    筆錄及前揭二次審判筆錄參照），衡情被告甲○○既已明知被告乙○○係與大陸
    女子假結婚以賺取酬金，並與「阿榮」共同仲介之，且亦參與分擔將張倪帶同入
    境之行為，乙○○所得之傭金六萬元亦全數抵償其積欠甲○○之借款，足徵甲○○對上開假結婚過程尤需辦理相關戶籍登記及入境手續，並持該公務員登載不實
    之戶籍謄本公文書以行使，方能使張倪順利來台等節，顯難諉為不知，是其上開
    辯稱：伊不知乙○○與「阿榮」如何辦理相關假結婚手續，伊均未參與云云，純
    係事後避就卸責之詞，委無足取，被告甲○○確有共同參與上開連續行使公務員
    登載不實文書之犯行，至為灼然。綜上，事證明確，被告二人前揭犯行，均堪認
    定。
二、按戶籍登記簿為戶政機關之公務員職務上所掌之公文書，該管公務員對於戶籍登
    記申請，並無實質審查之權，被告乙○○與大陸女子張倪並無結婚之真意，竟持
    上開結婚公證書等文件申辦結婚登記，使該管公務員將此不實事項登載於職務上
    所掌之公文書戶籍登記簿，並利用不知情之旅行社人員丙○○持以行使上開記載
    不實之戶籍登記簿所制作之戶籍謄本，向入出境管理局申請大陸地區人民以探親
    名義進入台灣地區，核其所為，係犯刑法第二百十六條、第二百十四條之行使公
    務員登載不實文書罪。渠等使公務員登載不實之低度行為，應為行使之高度行為
    吸收，不另論罪。被告等利用不知情之旅行社人員以遂行本件犯行，均係間接正
    犯。又被告二人與綽號「阿榮」之不詳姓名成年男子及大陸女子張倪間，就上開
    犯行有犯意聯絡及行為分擔，均為共同正犯；公訴人漏未論及大陸女子張倪亦為
    上開犯行之共同正犯，容有未洽。再被告等多次共同行使公務員登載不實文書之
    犯行，時間緊接，手法相同，所犯均係構成要件相同之罪，顯係基於概括犯意反
    覆為之，為連續犯，應依刑法第五十六條之規定論以一罪，並加重其刑。另被告
    甲○○曾於八十二年間因違反肅清煙毒條例及過失致死案件，分別經法院判處有
    期徒刑七月、三年二月，並定應執行刑三年六月確定，於八十六年六月二十三日
    假釋期滿執行完畢等情，有台灣高等法院被告全國前案紀錄表及台灣高雄地方法
    院檢察署刑案資料查註紀錄表各一份在卷足按，是其於前案執行完畢五年內，再
    犯本件有期徒刑以上之罪，為累犯，應依刑法第四十七條之規定加重其刑，並依
    法遞加之。審酌被告二人素行尚可，有卷附台灣高等法院被告全國前案紀錄表在
    卷可按，本次以假結婚方式使大陸女子入境台灣，損及戶政與入出境管理機關在
    管理戶政及入出境資料之正確性，足以妨害台灣地區之社會秩序及治安，惟念被
    告乙○○犯後坦承全部犯行，然親至戶政機關辦理不實結婚登記，犯罪情節較重
    ；被告甲○○雖執詞辯解，且為累犯，惟犯後態度良好，分擔犯行情節較輕微等
    一切情狀，分別量處如主文所示之刑，並均諭知易科罰金之折算標準（被告行為
    後，刑法第四十一條第一項固於九十年一月十二日修正生效，惟參照台灣高等法
    院九十年法律座談會結論意見，逕依修正後刑法第四十一條第一項規定諭知易科
    罰金之折算標準，毋庸比較新舊法）。
三、公訴意旨另以：被告二人委託不知情之旅行業者，持內容不實之戶籍登記資料，
    向內政部入出境管理局代為辦理申請大陸配偶來台，因而使大陸女子張倪得以持
    該局公務員所核發內容亦不實之台灣地區旅行證入境台灣，因認被告另違反臺灣
    地區與大陸地區人民關係條例第十五條第一款不得使大陸地區人民非法進入臺灣
    地區之規定，而應依同條例第七十九條第一項非法使大陸地區人民進入台灣地區
    罪論處云云。惟按被告乙○○至高雄市苓雅區戶政事務所辦理不實之結婚登記後
    ，縱係持不實之戶籍登記資料等相關證件，向入出境管理局申請配偶來台探親，
    使大陸女子張倪入境台灣，惟因該申請來台手續形式上係屬依法申請，且業經入
    出境管理局依法核准後，大陸女子方合法入境來台，是被告等此部分所為與前揭
    條例第七十九條第一項之非法使大陸地區人民進入台灣地區罪之構成要件，尚屬
    有間，即難論以該罪，本應為被告等此部分無罪之諭知，然公訴人既認此部分犯
    行與前開論罪科刑部分有牽連犯之裁判上一罪關係，爰不另為無罪之諭知，附此
    敘明。
據上論斷，應依刑事訴訟法第二百九十九條第一項前段，刑法第二十八條、第五十六
條、第二百十六條、第二百十四條、第四十七條、第四十一條第一項，罰金罰鍰提高
標準條例第一條前段、第二條，判決如主文。
本案經檢察官高大方到庭執行職務。
中      華      民      國      九十一      年    一    月    二十四    日
                                  臺灣高雄地方法院刑事第六庭
              審判長  法  官  趙家光
                                              法  官  張世賢
                                              法  官  林韋岑
右正本證明與原本無異。
如不服本判決，應於判決送達後十日內，向本院提出上訴狀。
                                              書記官  董明惠
中      華      民      國      九十一      年    一    月    二十四    日
【附錄本判決論罪科刑法條】
中華民國刑法第二百一十四條：
  明知為不實之事項，而使公務員登載於職務上所掌之公文書，足以生損害於公眾或
  他人者，處三年以下有期徒刑、拘役或五百元以下罰金。
中華民國刑法第二百一十六條：
  行使第二百十條至第二百十五條之文書者，依偽造、變造文書或登載不實事項或使
  登載不實事項之規定處斷。
